【裁判字號】    99,上易,1408
【裁判日期】    990921
【裁判案由】    竊盜
【裁判全文】
臺灣高等法院刑事判決                99年度上易字第1408號
    上  訴  人  臺灣板橋地方法院檢察署檢察官
    被      告  甲○○
上列上訴人因被告竊盜案件，不服臺灣板橋地方法院99年度易字
第96號，中華民國99年3 月12日第一審判決（起訴案號：臺灣板
橋地方法院檢察署98年度偵字第29451 號），提起上訴，本院判
決如下：
    主  文
原判決撤銷。
甲○○竊盜，累犯，處有期徒刑柒月。
    事  實
一、甲○○曾於民國（下同）95年間因搶奪、竊盜等案件，經臺
    灣板橋地方法院於96年2 月27日以95訴字第3500號分別判處
    有期徒刑7月、3月，應執行有期徒刑9 月確定；繼於同年間
    因竊盜案件，經臺灣板橋地方法院於96年4月3日以96年度易
    字第488號判處有期徒刑5月確定；上開3 罪嗣經臺灣板橋地
    方法院裁定減為有期徒刑3月又15日、1月又15日、2 月又15
    日，應執行有期徒刑6月確定，甫於97年5月18日縮刑期滿執
    行完畢（據此，本件構成累犯）。
二、詎於執行完畢後，隨又於97、98年間各因毒品危害防制條例
    、竊盜等案件，分別經：臺灣板橋地方法院以97年度訴字第
    4218號判處有期徒刑8 月確定；臺灣板橋地方法院以97年度
    訴字第5338號判處有期徒刑7月、4月，應執行有期徒刑9 月
    確定；臺灣板橋地方法院以98年度訴字第792 號判處有期徒
    刑10月、4月，應執行有期徒刑1年確定；臺灣板橋地方法院
    以98年度簡字第676號判處有期徒刑6月確定；臺灣板橋地方
    法院以98年度簡字第2119號判處有期徒刑3 月確定；臺灣臺
    北地方法院以98年度訴字第10號判處有期徒刑5 月、10月，
    定執行有期徒刑1年；檢察官就判處有期徒刑5月部分上訴本
    院，經本院以98年度上訴字第2898號撤銷原判決及執行刑，
    改判處有期徒刑7 月確定；臺灣板橋地方法院以98年度簡字
    第3242號判處有期徒刑4 月確定；臺灣板橋地方法院以98年
    度訴字第1579號判處有期徒刑10月4月應執行有期徒刑1年，
    經被告上訴，本院以98年度上訴字第2767號判決駁回確定；
    臺灣板橋地方法院以98年度易字第1741號判處有期徒刑4 月
    、5月、3月，應執行有期徒刑10月，經檢察官上訴，本院以
    98年度上易字第2568號判決駁回確定；臺灣板橋地方法院以
    98年度訴字第3448號判處有期徒刑10月、4月，應執行有期
    徒刑1年確定；臺灣士林地方法院以98年度審易字第1832 號
    判處有期徒刑1 年確定；臺灣板橋地方法院以98年度易字第
    2582號號判處有期徒刑7月確定；臺灣板橋地方法院以98 年
    度易字第3469號號判處有期徒刑3 月確定；臺灣板橋地方法
    院以99年度易字第997號號判處有期徒刑5月確定；而前開臺
    灣板橋地方法院97年度訴字第4218號、97年度訴字第5338號
    、98年度簡字第676 號、98年度簡字第2119號、本院98年度
    上易字第2568號判決所處之刑，經本院以99年度聲字第 179
    號裁定應執行有期徒刑3年1月，於98年5月7日入監執行中（
    以上，尚未執行完畢或尚未執行，不構成累犯）。
三、甲○○於前開徒刑執行完畢出監後（而於98年5月7日再次入
    監前），詎其猶不知悔改，竟意圖為自己不法之所有，於98
    年5月1日某時許，在臺北縣鶯歌鎮○○路136巷52弄1號前，
    以不詳方式，竊取程江淑美所有供乙○○使用之車牌號碼5A
    -3402 號自用小客車，得手後供己使用，並於不詳時日，將
    上開自小貨車棄置在臺北縣鶯歌鎮○○路175 號前，嗣被害
    人乙○○於同日下午6 時許發現失竊，報警處理，警方於同
    年月8日下午3時許，在上開棄車地點尋獲車輛（含車牌2 面
    ），並在車內菸灰缸內採得菸蒂2 支，經送請鑑驗，始查知
    上情。
四、案經乙○○訴由臺北縣政府警察局三峽分局報告由臺灣板橋
    地方法院檢察署偵查起訴。
    理  由
壹、程序方面：
    刑事訴訟法第159條第1項雖規定，被告以外之人於審判外之
    言詞或書面陳述，除法律有規定外，不得作為證據。惟同法
    第159條之5明定：「被告以外之人於審判外之陳述，雖不符
    前4 條之規定，而經當事人於審判程序同意作為證據，法院
    審酌該言詞陳述或書面陳述作成時之情況，認為適當者，亦
    得為證據。」、「當事人、代理人或辯護人於法院調查證據
    時，知有第159條第1項不得為證據之情形，而未於言詞辯論
    終結前聲明異議者，視為有前項之同意。」，其立法理由在
    於傳聞證據未經當事人之反對詰問予以核實，乃排斥其證據
    能力。惟當事人如放棄對原供述人之反對詰問權，於審判程
    序表示同意該等傳聞證據可作為證據，此時，法院除認該傳
    聞證據欠缺適當性外，自可承認其證據能力。又當事人、代
    理人或辯護人於調查證據時，知有刑事訴訟法第159條第1項
    不得為證據之情形，卻表示「對於證據調查無異議」、「沒
    有意見」等意思，而未於言詞辯論終結前聲明異議者，應視
    為已有將該等傳聞證據採為證據之同意，最高法院93年度台
    上字第3533號、94年度台上字第2976號判決亦採同一見解。
    經查：本案被告及檢察官於本院審判期日，對於下列經本院
    調查之證據方法，均未爭執證據能力，且表示無意見，復於
    審判期日就本院一一提示之前揭證據方法於言詞辯論終結前
    ，均亦未就所調查之證據主張有刑事訴訟法第159條第1項不
    得為證據之情形，是參照上開說明要旨，本案經調查之證據
    ，均有證據能力，合先敘明。
貳、實體方面：
一、訊據被告堅決否認有何竊盜犯行，並辯稱：伊沒有偷本件車
    輛，伊可能搭乘過這台車，但伊何時搭乘的，伊沒有印象；
    伊有抽菸的習慣，伊很少去鶯歌及三峽，伊行竊地點都在板
    橋、土城、中和，士林的竊案是因為斯時伊在該處附近上班
    ，伊偷的案件伊都有承認；伊友人綽號「眼鏡」是三峽人，
    「眼鏡」都是偷三峽、鶯歌一帶的車，伊曾搭乘過他的車；
    伊都是偷NISSAN的車，因為伊有NISSAN的鑰匙，伊不會偷喜
    美的車；「眼鏡」是賣藥的，曾載伊去新店買藥，車上方向
    盤並無伊之指紋，伊坐在副駕駛座云云。經查：
(一)、被害人乙○○所使用、車主登記名義人為程江淑美之車牌號
    碼5A-3402號自用小客車，於98年5月1 日某時許，在臺北縣
    鶯歌鎮○○路136巷52弄1號前，遭人以不詳方式竊取後棄置
    在臺北縣鶯歌鎮○○路175號，嗣被害人乙○○於同日下午6
    時許發現失竊後報警處理，警方於同年月8日下午3時許，在
    上開棄車地點尋獲前揭失竊車輛（含車牌2 面），並在該車
    內菸灰缸內採得菸蒂2支，經送請鑑驗結果發現該菸蒂之DNA
    - STR型別核與被告之DNA-STR型別相同等情，此為被告所不
    爭執，並有被害人乙○○於警詢及原審訊問時之指訴、證人
    即承辦員警廖梓豪於偵訊時具結之證言、證人即臺北縣政府
    警察局三峽分局鑑識人員葉志偉於偵訊時具結之證述，此外
    ，有贓物認領保管單2 份、臺北縣政府警察局車輛協尋電腦
    輸入單、失車- 唯讀案件基本資料、勘察採證同意書、刑事
    案件證物採驗紀錄表、臺北縣政府警察局三峽分局刑案現場
    勘察紀錄表暨證物清單各1份、蒐證照片4張、臺北縣政府警
    察局98年9月4日北縣警鑑字第0980131769號鑑驗書1 份在卷
    可證。是以，上開車輛於前開時、地遭竊取，且上開車輛內
    採得菸蒂2支檢出之DNA- STR型別與被告之DNA-STR型別相同
    等事實，堪予認定。
(二)、被告於警詢時及偵訊中雖辯稱：「沒印象有偷過或坐過這部
    車」、「並無駕駛或搭乘過該台車輛，不知道為何車內煙灰
    缸有伊使用過之煙頭」云云（見98偵29451號卷第4、29頁）
    ，嗣於原審準備程序時則改稱：「伊沒有偷這台車，伊可能
    有坐過這台車，但何時坐過已沒印象」、「伊有一綽號叫『
    眼鏡』的朋友，伊後來知道他是三峽人，是偷三峽、鶯歌一
    帶的車，伊有搭乘過，之前他有偷一台車，伊有使用過，但
    這一台沒有」云云（見原審卷第53頁反面、54頁反面），再
    於本院準備程序及審理中辯稱：「開車的人是賣藥的，叫『
    眼鏡』，伊有吃藥，所以他載伊去買藥，之前也是他載伊去
    新店買藥被查獲」、「伊坐在副駕駛座」、「伊知道何人開
    車，他本身就在賣藥，伊對他瞭解不多」云云（見本院卷第
    51頁反面、99年8月31日審判程序筆錄第3頁），則被告先否
    認有搭乘過上開車輛，嗣又改稱曾搭乘過該車輛，駕駛者為
    伊之友人「眼鏡」，其所述已前後不一。而上開車輛內採得
    之菸蒂2支檢出之DNA- STR型別與被告之DNA-STR型別相同，
    可認被告確曾出現在上開車輛內無誤。
(三)、又被告於原審及本院中雖改辯稱：伊曾搭乘過上開車輛，係
    伊之友人「眼鏡」開車載伊去買藥，伊坐在副駕駛座云云，
    然倘確係被告之友人「眼鏡」駕駛上開車輛搭載被告前往買
    藥，何以於距離案發時較近之警詢及偵查中被告均毫無印象
    ，而稱並未搭乘過上開車輛？直至原審及本院準備程序、審
    理中，始突回復記憶，稱曾搭乘過上開車輛，該車輛為友人
    「眼鏡」所駕駛？此顯有違常理。再者，被告既稱係為友人
    「眼鏡」駕駛搭載始乘坐上開車輛，此為對其有利之事項，
    被告卻始終無法提出駕駛者之真實年籍資料以供查證，是此
    應係被告欲脫免己罪虛構以為幽靈抗辯，自難採信。況被告
    於另案原審法院98年度易字第2582號竊盜案件中，亦曾以搭
    乘友人「眼鏡」所駕駛之車輛等詞為抗辯，有原審法院98年
    度易字第2582號判決可稽（見原審卷第37頁），則被告既不
    止一次搭乘友人「眼鏡」所駕駛之車輛，何以始終無法提供
    駕駛者之資料以供調查？是其此等抗辯自屬虛偽。至警方雖
    未於車輛之方向盤採得被告之指紋，係因採集不到，或指紋
    已遭塗抹，尚不得據為有利於被告之認定。
(四)、綜上所述，被告所辯，應屬卸責飾詞，殊無可採。本案事證
    明確，被告犯行堪以認定。
二、核被告所為，係犯刑法第320條第1項之竊盜罪。又被告有前
    揭事實欄一、所述之犯罪科刑及刑之執行完畢情形，有本院
    被告前案紀錄表1 份附卷可稽，其於受有期徒刑之執行完畢
    後5 年以內再故意犯本案有期徒刑以上之罪，為累犯，應依
    刑法第47條第1項之規定加重其刑。
三、原審未詳細勾稽，遽以被告犯罪不能證明，而為無罪之諭知
    ，認事用法，顯有違誤，檢察官執此為上訴意旨，指摘原判
    決不當，請求予撤銷改判，即為有理由，應由本院予以撤銷
    改判。爰審酌被告有多次竊盜前科，犯罪之目的、方法、結
    果、所得財物、所生危害，犯後一再否認犯行，態度不佳，
    暨其他一切情狀，量處有期徒刑7月，以示懲儆。
據上論斷，應依刑事訴訟法第369條第1項前段、第364條、第299
條第1項前段，刑法第320條第1項、第47條第1項，判決如主文。
本案經檢察官田炳麟到庭執行職務。
中    華    民    國    99    年    9     月    21    日
                  刑事第十四庭審判長法  官  陳志洋
                                    法  官  謝靜慧
                                    法  官  梁耀鑌
以上正本證明與原本無異。
不得上訴。
                                    書記官  莊淑茹
中    華    民    國    99    年    9     月    21    日
附錄：本案論罪科刑法條全文
刑法第320 條
意圖為自己或第三人不法之所有，而竊取他人之動產者，為竊盜
罪，處5年以下有期徒刑、拘役或5百元以下罰金。
意圖為自己或第三人不法之利益，而竊佔他人之不動產者，依前
項之規定處斷。
前二項之未遂犯罰之。

司法院資訊處製作；財團法人民間司法改革基金會備份。
